臺灣新北地方法院刑事判決
111年度訴字第307號
公  訴  人  臺灣新北地方檢察署檢察官
被      告  袁韶佑




指定辯護人  姚宗樸律師（義務辯護）
上列被告因違反槍砲彈藥刀械管制條例案件，經檢察官提起公訴
（111年度少連偵緝字第3號），本院判決如下：
    主  文
丙○○犯非法持有非制式手槍罪，處有期徒刑伍年貳月，併科罰金
新臺幣壹萬元，罰金如易服勞役，以新臺幣壹仟元折算壹日。扣
案如附表編號1所示之物沒收。
    事  實
一、丙○○明知具有殺傷力之非制式手槍屬槍砲彈藥刀械管制條例
    所列管之違禁物，非經中央主管機關許可，不得非法持有，
    竟基於持有具殺傷力之非制式手槍之犯意，於民國108年11
    月間，至臺北市萬華區萬年大樓某模型店，以新臺幣（下同
    ）15,000元之代價，購得如附表編號1所示之非制式手槍1支
    。嗣於109年8月30日上午11時45分許，經警持搜索票至新北
    市○○區○○○路00號2樓丙○○居所搜索時，在丙○○房內扣得如附
    表編號1所示之非制式手槍1支，而查悉上情。
二、案經新北市政府警察局蘆洲分局報告臺灣新北地方檢察署檢
    察官偵查起訴。
    理  由
一、證據能力：
㈠、按被告以外之人於審判外之言詞或書面陳述，除法律有規定
    者外，不得作為證據，刑事訴訟法第159條第1項定有明文。
    又被告以外之人於審判外之陳述，雖不符刑事訴訟法第159
    條之1至第159條之4之規定，而經當事人於審判程序同意作
    為證據，法院審酌該言詞陳述或書面陳述作成時之情況，認
    為適當者，亦得為證據；當事人、代理人或辯護人於法院調
    查證據時，知有同法第159條第1項不得為證據之情形，而未
    於言詞辯論終結前聲明異議者，視為有前項之同意，刑事訴
    訟法第159條之5規定甚明，且其適用並不以「不符前四條之
    規定」為要件（最高法院104年度第3次刑事庭會議決議意旨
    參照）。查本案認定事實所引用被告丙○○以外之人於審判外
    之言詞或書面陳述，雖屬傳聞證據，惟檢察官、被告及辯護
    人於本院中均同意有證據能力（見本院卷第65、261頁），
    且於言詞辯論終結前，均未主張有刑事訴訟法第159條第1項
    不得為證據之情形，本院審酌此等證據作成時之情況，並無
    違法不當及證明力明顯過低之瑕疵，認以之作為證據應屬適
    當，而認該等證據資料皆有證據能力。
㈡、至於本院所引之非供述證據部分，經查並非違法取得，亦無
    依法應排除其證據能力之情形，應有證據能力。
二、認定犯罪事實所憑之證據及理由：
㈠、上開犯罪事實，業據被告於警詢、偵訊及本院中均坦承不諱
    （見110年度少連偵字第85號卷【下稱偵卷】第3頁、第4至5
    頁、第6至8頁、第30至37頁、111年度少連偵緝字第3號卷【
    下稱偵緝卷】第5至13頁、本院卷第262頁），核與證人即同
    在現場之趙子漢於警詢中之證述相符（見偵卷第12、13頁）
    ，又被告於事實欄所示時、地為警扣得附表編號1所示之槍
    枝，有新北市政府警察局蘆洲分局搜索扣押筆錄、扣押物品
    目錄表、扣案非制式手槍照片（見偵卷第15至18頁、第43頁
    ）在卷可考，扣案如附表編號1所示之槍枝經送內政部警政
    署刑事警察局鑑驗後具殺傷力，此亦有該局109年12月3日刑
    鑑字第1090096775號鑑定書（含槍彈照片）（見偵卷第38至
    39頁）在卷可證，足認被告上開自白與事實相符。
㈡、綜上，本案事證明確，被告上開犯行堪以認定，應依法論科
    。
三、論罪科刑：
㈠、按持有手槍罪為繼續犯，於其終止持有之前，犯罪行為仍在
    繼續實施之中，其間法律縱有變更，但其行為繼續實施至新
    法施行以後，即無行為後法律變更之可言，而應逕行適用修
    正後之法律(最高法院102年度台上字第1582號判決意旨參照
    )，而槍砲彈藥刀械管制條例第7條、第8條，於109年6月10
    日修正公布，於同年月12日施行，此次修正係於第4條、第7
    條至第9條增加「制式或非制式」之構成要件，亦即不分制
    式或非制式，凡屬第7條所列各類槍枝型式之槍枝，有殺傷
    力者，概依第7條規定處罰。
㈡、核被告所為，係犯槍砲彈藥刀械管制條例第7條第4項之非法
    持有非制式手槍罪。公訴意旨認被告持有非制式手槍犯行，
    應論以修正前槍砲彈藥刀械管制條例第8條第4項之非法持有
    具殺傷力非制式手槍罪，容有誤會，然業經本院當庭告知罪
    名，且經檢察官當庭更正（見本院卷第261至262頁），以俾
    當事人行使辯論權，本院自得加以審究，併此敘明。被告自
    取得上開手槍起至為警查扣之日止，持有上開手槍之行為，
    具有行為繼續之性質，為繼續犯，應僅論以單純一罪。
㈢、本案無自首之適用：
  1.按犯本條例之罪自首，並報繳其持有之全部槍砲、彈藥、刀
    械者，減輕或免除其刑，槍砲彈藥刀械管制條例第18條第1
    項前段定有明文。又該條係以違反該條例之行為人「自首」
    為其適用前提，而刑法上所謂自首，乃犯人在「犯罪未發覺
    前」，向該管公務員自行申告犯罪事實而受裁判之謂。
　2.被告及辯護人雖主張被告於警方持搜索票搜索時，主動將扣
    案槍枝拿出來給警方，符合自首等語，然證人即新北市政府
    警察局蘆洲分局德音派出所員警甲○○於本院中具結證稱：「
    當天是因為被告涉嫌傷害致死罪、施行拘禁、加重強盜之案
    由至被告居所執行搜索，一開始沒有預期會搜到槍枝，被告
    當時被帶到客廳，只有我和同事丁○○在房間內搜索，我記得
    打開房間內之抽屜就看到槍枝，在此之前，被告並沒有告訴
    我們房間內有槍枝，故是我和同事先搜到槍枝，不是被告主
    動跟我們講的。我和同事丁○○在房間內搜到槍枝，密錄器錄
    影畫面錄影時間00：45的時候，制服警員才帶被告進入房間
    內」等語（見本院卷第122至125頁）；證人即新北市政府警
    察局蘆洲分局龍源派出所員警丁○○於本院中證稱：「我記得
    當時我們進去房間搜索，被告等人是被帶到客廳那邊被壓制
    住的，我跟甲○○進入房間內執行搜索，搜索到槍枝後，才請
    被告進來房間內確認，所以密錄器錄影畫面錄影時間00：45
    的時候，就是我們已經搜到槍枝，然後請被告進來確認，在
    房間內搜到槍枝之前，無人事先告知我們房間內有槍枝」等
    語（見本院卷第126至127頁），並有密錄器畫面擷圖在卷可
    佐（見本院卷第135頁），依上開2位證人一致所述及搜索過
    程錄影檔案可知，員警先在房間內搜到槍枝後，才請被壓制
    在客廳之被告進房間確認，在員警搜到槍枝之前，被告並未
    主動告知員警房間內有槍枝甚明，此情應可認定。
  3.綜上，本件與自首之要件未合，被告並無槍砲彈藥刀械管制
    條例第18條第1項前段減輕或免除其刑規定之適用。　　　
㈣、爰以行為人之責任為基礎，審酌被告明知具有殺傷力之非制
    式手槍為法律所嚴禁私自持有，且國內非法槍枝氾濫，擁槍
    自重之人極易引發其他犯罪行為，竟仍漠視法令禁制，未經
    許可持有具有殺傷力之上開手槍，法紀觀念薄弱，持有槍枝
    之期間逾9個月，對於他人生命、身體安全及整體社會治安
    危害非輕，所為應予非難，惟念及被告自始均坦承其全部犯
    行之犯罪後態度，以及其自承國中肄業之智識程度、入監前
    從事微電商，在網路上販賣瘦身產品，家庭經濟生活狀況勉
    持（見本院卷第262頁）等一切具體情狀，量處如主文所示
    之刑，並就併科罰金部分，諭知易服勞役之折算標準，以資
    懲儆。　　
四、沒收
　　扣案如附表編號1所示之非制式手槍1枝具殺傷力，有前揭鑑
    定書可佐，係槍砲彈藥刀械管制條例第4條第1項第1款所列
    物品，屬未經許可不得持有之違禁物，應依刑法第38條第1
    項規定宣告沒收。　　
據上論斷，應依刑事訴訟法第299條第1項前段，判決如主文。
本案由檢察官乙○○提起公訴，經檢察官王堉力到庭執行職務。
中　　華　　民　　國　　111 　年　　9 　　月　27　　日
　　　　　　　　　刑事第六庭　審判長法　官　樊季康

                                    法  官　楊展庚

                                    法  官　葉逸如　
以上正本證明與原本無異。
如不服本判決，應於判決送達後20日內敘明上訴理由，向本院提
出上訴狀（應附繕本），上訴於臺灣高等法院。其未敘述上訴理
由者，應於上訴期間屆滿後20日內向本院補提理由書「切勿逕送
上級法院」。
                                   書記官   邱瀚群
中　　華　　民　　國　　111 　年　　9 　　月　　27　　日
附錄本案論罪科刑法條全文：
槍砲彈藥刀械管制條例第7條：
未經許可，製造、販賣或運輸制式或非制式火砲、肩射武器、機
關槍、衝鋒槍、卡柄槍、自動步槍、普通步槍、馬槍、手槍或各
類砲彈、炸彈、爆裂物者，處無期徒刑或7 年以上有期徒刑，併
科新臺幣3 千萬元以下罰金。
未經許可，轉讓、出租或出借前項所列槍砲、彈藥者，處無期徒
刑或5 年以上有期徒刑，併科新臺幣1 千萬元以下罰金。
意圖供自己或他人犯罪之用，而犯前二項之罪者，處死刑或無期
徒刑；處徒刑者，併科新臺幣5 千萬元以下罰金。
未經許可，持有、寄藏或意圖販賣而陳列第1 項所列槍砲、彈藥
者，處5 年以上有期徒刑，併科新臺幣1 千萬元以下罰金。
意圖供自己或他人犯罪之用，以強盜、搶奪、竊盜或其他非法方
法，持有依法執行公務之人所持有之第1 項所列槍砲、彈藥者，
得加重其刑至二分之一。
第1 項至第3 項之未遂犯罰之。

附表
編號 扣案物名稱及數量 鑑驗結果 沒收與否 1 手槍1枝（槍枝管制編號0000000000） 認係非制式手槍，由土耳其ATAKARMS廠ZORAKI R2-TD型空包彈槍，組裝已貫通之金屬槍管而成，擊發功能正常，可供擊發適用子彈使用，認具殺傷力。（見偵卷第38至39頁之內政部警政署刑事警察局109年12月3日刑鑑字第1090096775號鑑定書） 沒收